【裁判字號】    98,訴,696
【裁判日期】    980323
【裁判案由】    毒品危害防制條例
【裁判全文】
臺灣臺中地方法院刑事判決               98年度訴字第696號
公  訴  人  臺灣臺中地方法院檢察署檢察官
被      告  甲○○
上列被告因違反毒品危害防制條例案件，經檢察官提起公訴（98
年度毒偵字第261號），被告於準備程序中就被訴事實為有罪之
陳述，經告以簡式審判之旨，並聽取意見後，本院合議庭裁定由
受命法官獨任進行簡式審判程序，判決如下：
    主    文
甲○○施用第一級毒品，累犯，處有期徒刑捌月。
    犯 罪 事 實
一、甲○○前於民國90年間，因施用毒品案件，經本院裁定令入
    勒戒處所觀察、勒戒後，因認有繼續施用毒品之傾向，經本
    院裁定令入戒治處所施以強制戒治，於91年12月7日期滿執
    行完畢釋放，並經本院以91年度訴字第42號判處有期徒刑10
    月確定，於92年9月24日縮刑期滿執行完畢；復於96年8月1
    日，因施用毒品案件，經本院以96年度訴字第3168號判處有
    期徒刑8月確定，於97年7月25日縮刑期滿執行完畢。詎仍不
    知悛改，復基於施用第一級毒品之犯意，於97年12月2日上
    午8時許，在臺中縣烏日鄉○○路富國飯店內，以將海洛因
    摻水放入注射針筒內，以注射針筒注射之方式，施用第一級
    毒品海洛因1次。嗣於97年12月5日下午5時許，在臺中市○
    區○○○路一段409號對面為警盤查查獲，並經甲○○同意
    採集尿液送驗，結果呈嗎啡陽性反應。
二、案經臺中市警察局第三分局報告臺灣臺中地方法院檢察署檢
    察官偵查起訴。
    理    由
一、訊據被告對於其上揭時、地，施用第一級毒品海洛因之事實
    自白不諱，且被告為警查獲後，經採集尿液囑託鑑定結果，
    亦呈嗎啡陽性反應，有中山醫學大學附設醫院檢驗科藥物檢
    測中心出具之尿液檢驗報告附卷可稽。又海洛因施用入人體
    後水解還原成嗎啡，再循嗎啡之代謝方式排出體外，已據行
    政院衛生署藥物食品檢驗局（81）藥檢壹字第006431號函說
    明綦詳。顯見被告於上開時、地施用第一級毒品海洛因之自
    白，應與事實相符。
二、按毒品危害防制條例於92年7月9日修正公布，自93年1月9日
    施行，其中第20條、第23條將施用毒品之刑事處遇程序，區
    分為「初犯」及「5年內再犯」、「5年後再犯」。依其立法
    理由之說明：「初犯」，經觀察、勒戒或強制戒治後，應為
    不起訴處分或不付審理之裁定；「5年內再犯」者，因其再
    犯率甚高，原實施之觀察、勒戒及強制戒治既已無法收其實
    效，爰依法追訴或裁定交付審理。至觀察、勒戒或強制戒治
    執行完畢釋放後，「5年後再犯」者，前所實施之觀察、勒
    戒或強制戒治已足以遮斷其施用毒品之毒癮，為期自新及協
    助其斷除毒癮，仍適用「初犯」規定，始應先經觀察、勒戒
    、強制戒治之程序。從而依該次修正後之規定，僅限於「初
    犯」及「5年後再犯」2種情形，應先經觀察、勒戒或強制戒
    治之程序，此乃該條例第10條之例外規定。倘被告於5年內
    已再犯施用毒品，經依法追訴處罰，縱其第3次（或第3次以
    上）再度施用毒品之時間，在初犯經觀察、勒戒或強制戒治
    執行完畢釋放5年以後，因與單純之「5年後再犯」之情形有
    別，不合於「5年後再犯」之例外規定；且因已於「5年內再
    犯」，顯見其再犯率甚高，原實施觀察、勒戒或強制戒治，
    已無法收其實效，即應回歸原則性規定，由檢察官逕行起訴
    ，依該條例第10條處罰，最高法院95年度臺非字第134號裁
    判可資參照。被告前於90年間，因施用毒品案件，經本院裁
    定令入勒戒處所觀察、勒戒後，因認有繼續施用毒品之傾向
    ，經本院裁定令入戒治處所施以強制戒治，於91年12月7日
    期滿執行完畢釋放，並經本院以91年度訴字第42號判處有期
    徒刑10月確定，於92年9月24日縮刑期滿執行完畢；復於96
    年8月1日，因施用毒品案件，經本院以96年度訴字第3168號
    判處有期徒刑8月確定等情，有臺灣高等法院被告前案紀錄
    表及96年度訴字第3168號判決書各1份存卷可佐，則被告於
    本案犯罪事實欄所載時、地再犯施用第一級毒品之罪，雖距
    91年12月7日強制戒治執行完畢釋放之時間，已在5年以後，
    惟其自91年12月7日起之5年內已因犯施用毒品案件經依法訴
    追處罰，揆諸上開最高法院判決意旨，本案仍應予以依法論
    科，合先敘明。綜上，本件事證明確，被告施用第一級毒品
    海洛因之犯行，洵堪認定，應依法論科。
三、按海洛因為毒品危害防制條例第2條第2項第1款所定之第一
    級毒品，核被告所為，係犯同條例第10條第1項之施用第一
    級毒品罪。其因施用而持有毒品海洛因之低度行為，為施用
    之高度行為所吸收，不另論罪。又被告前因施用毒品案件，
    經本院以96年訴字第3168號判處有期徒刑8月確定，於97年7
    月25日縮刑期滿執行完畢等情，有臺灣高等法院被告前案紀
    錄表及臺灣臺中地方法院檢察署刑案資料查註紀錄表各1份
    在卷可參，其受有期徒刑之執行完畢後，5年以內再故意犯
    本案有期徒刑以上之罪，為累犯，應依刑法第47條第1項之
    規定，加重其刑。爰審酌被告施用毒品，經觀察、勒戒及強
    制戒治及法院論罪科刑後，仍不知戒惕，復一再施用，無視
    於毒品對於自身健康之戕害及國家對於杜絕毒品犯罪之禁令
    ，不知戒除惡習，惡性非輕，然念及坦承犯行，態度良好，
    其施用毒品並無危害他人，及其施用之期間、次數等一切情
    狀，量處如主文所示之刑，以資懲儆。
四、據上論斷，應依刑事訴訟法第273條之1第1項、第299條第1
    項前段、毒品危害防制條例第10條第1項，刑法第11條前段
    、第47條第1項，判決如主文。
本案經檢察官乙○○到庭執行職務。
中    華    民    國    98    年    3    月    23     日
                 刑事第三庭        法  官  李慧瑜
以上正本證明與原本無異。
如不服本判決，應於收受送達後10日內向本院提出上訴書狀（應
敘述具體理由並附繕本）。
上訴書如未敘述理由，應於上訴期間屆滿後20日內補提理由書於
本院。
中    華    民    國    98    年    3    月    23     日
                                   書記官  陳青瑜
附錄本判決論罪科刑法條
毒品危害防制條例第10條：
施用第一級毒品者，處6月以上5年以下有期徒刑。
施用第二級毒品者，處3年以下有期徒刑。


司法院資訊處製作；財團法人民間司法改革基金會備份。
